【裁判字號】    99,監宣,198
【裁判日期】    990908
【裁判案由】    監護宣告
【裁判全文】
臺灣桃園地方法院民事裁定             99年度監宣字第198號
聲  請  人  丁○○
相  對  人  甲○○
關  係  人（即選定監護人）
            丁○○
關  係  人（即指定會同開具財產清冊之人）
            乙○○
關  係  人（即相對人之母）
            丙○○
上列聲請人對於相對人聲請監護宣告事件，本院裁定如下：
    主  文
宣告甲○○（男；民國○○年○○月○○日生；國民身分證統一編號：
Ｚ000000000號）為受監護宣告人。
選定丁○○（女；民國○○年○ 月○○日生；國民身分證統一編號：
Ｚ000000000號）為受監護宣告人甲○○之監護人。
指定乙○○（男；民國○○年○ 月○ 日生；國民身分證統一編號：
Ｚ000000000號）為會同開具財產清冊之人。
聲請程序費用由受監護宣告人甲○○負擔。
    理  由
一、本件聲請意旨略以：聲請人為相對人甲○○之配偶，相對人
    於民國99年6 月10日因一氧化碳中毒併遲發性腦病變，經送
    醫診治仍未見起色，甚且已因此精神狀態及心智之缺陷，致
    不能為意思表示或受意思表示，或不能辨識其意思表示之效
    果，爰依民法第14條第1 項、民事訴訟法第597 條第1 項規
    定，聲請鈞院准予對相對人為監護宣告。並依民法第1111條
    規定指定聲請人為相對人之監護人暨指定其胞弟乙○○為會
    同開具財產清冊之人，並提出親屬系統表、同意書、戶籍謄
    本、診斷證明書等為證。
二、按「對於因精神障礙或其他心智缺陷，致不能為意思表示或
    受意思表示，或不能辨識其意思表示之效果者，法院得因本
    人、配偶、四親等內之親屬、最近一年有同居事實之其他親
    屬、檢察官、主管機關或社會福利機構之聲請，為監護之宣
    告」，民法第14條第1 項定有明文。
三、本件經本院囑託臺灣臺北地方法院於鑑定人財團法人天主教
    耕莘醫院所屬精神鑑定醫師劉宜釗前訊問相對人結果，對於
    其姓名、住所、幾個兄弟以及配偶姓名等尚且能作簡單之陳
    述；另經訊問鑑定人所屬精神鑑定醫師劉宜釗先生稱相對人
    之心神狀態，待鑑定後另以書面陳報等語（參見臺灣臺北地
    方法院民國99年8 月2 日訊問筆錄）。而依鑑定人財團法人
    天主教耕莘醫院就相對人之精神狀態所為之鑑定結果略稱：
    王員於民國99年5 月11日被發現有一氧化碳中毒情形，其臨
    床精神疾病診斷為「天智症（一氧化碳中毒合併引起的缺氧
    性腦病變），中度；疑似憂鬱症」。其於民國99年6 月10日
    因缺氧性腦病變住院，雖然經過多次高壓氧治療等，個案的
    意識可恢復，但其缺氧性腦病變的影響，導致個案至鑑定當
    日，認知功能雖有些許改善，但在鑑定當日的精神狀態檢查
    及心理測驗，結果仍顯示個案對時間空間的定向感、記憶力
    語言的理解和表達能力、問題解決與判斷能力、對外界環境
    或自身事務的察覺、家庭事務及自我照顧能力有中度障礙。
    故判斷其精神障礙程度已令個案「為意思表示或受意思表示
    」之能力受損，而其亦不能「辨識其意思表示之效果」。故
    整體而言個案已無管理處分自己財產的能力，宜接受他人的
    監護等語，有該院民國99年8 月18日耕醫服字第0990003775
    號函暨所附之精神鑑定報告書在卷可參。本院審酌於現場訊
    問時相對人之精神、心智反應等狀況並參酌鑑定人之上揭意
    見，認相對人目前之精神障礙與心智缺陷之程度，已無為意
    思表示或受意思表示或辨識意思表示之效果的能力，而符合
    受監護宣告之要件，爰依法宣告甲○○為應受監護宣告之人
    。
四、末按「受監護宣告之人應置監護人」、「法院為監護之宣告
    時，應依職權就配偶、四親等內之親屬、最近一年有同居事
    實之其他親屬、主管機關、社會福利機構或其他適當之人選
    定一人或數人為監護人，並同時指定會同開具財產清冊之人
    。法院為前項選定及指定前，得命主管機關或社會福利機構
    進行訪視，提出調查報告及建議。監護之聲請人或利害關係
    人亦得提出相關資料或證據，供法院斟酌」、「法院選定監
    護人時，應依受監護宣告之人之最佳利益，優先考量受監護
    宣告之人之意見，審酌一切情狀，並注意下列事項：一、受
    監護宣告之人之身心狀態與生活及財產狀況。二、受監護宣
    告之人與其配偶、子女或其他共同生活之人間之情感狀況。
    三、監護人之職業、經歷、意見及其與受監護宣告之人之利
    害關係。四、法人為監護人時，其事業之種類與內容，法人
    及其代表人與受監護宣告之人之利害關係」，民法第1110條
    、第1111條、第1111條之1 分別定有明文。
五、本件經本院函桃園縣政府請派員進行訪視後，據其提出之評
    估建議略稱：相相對人因燒炭自殺導致腦缺氧病變，行動不
    協調，且有失憶症狀，需他人協助照顧及處理相關事務，為
    確保相對人能順利處理債務及持續獲得醫療權益，需由適當
    監護人協助。經社工實際訪查得知，聲請人確實有照顧意願
    及處理能力，並已實際照顧相對人。建請法官參酌，以相對
    人之最佳利益選任監護人等語，有桃園縣政府民國99年8 月
    11日府社助字第0990309902號函暨所附監護宣告訪視報告附
    卷可參。
六、綜上所述，聲請人丁○○為受監護宣告人甲○○之配偶，且
    有意願擔任監護人，亦為相對人之實際照顧者，又無不適或
    不宜擔任監護人的積、消極原因，如由丁○○為受監護宣告
    人甲○○之監護人，應能符合受監護宣告人之最佳利益，爰
    依法選定丁○○為受監護宣告人甲○○之監護人；又關係人
    乙○○為受監護宣告人甲○○之已成年胞弟，應熟知甲○○
    之財產狀況，如由其來擔任會同開具財產清冊之人，應堪勝
    任，併依前揭規定指定乙○○為會同開具財產清冊之人。
七、依民事訴訟法第604 條第1 項、第608 條第1 項，裁定如主
    文。
中    華    民    國    99    年    9     月    8     日
                        家事法庭法  官  鄭新後
上列正本證明與原本無異。
本裁定就對相對人之監護宣告部分不得抗告；另就其餘有關選定
監護人及指定會同開具財產清冊之人部分如有不服，應於本裁定
送達後10日內向本院提出抗告狀。
中    華    民    國    99    年    9     月    8     日
                                書記官  許家齡

司法院資訊處製作；財團法人民間司法改革基金會備份。
